【裁判字號】    90,上訴,63
【裁判日期】    891130
【裁判案由】    毒品危害防制條例
【裁判全文】
臺灣高等法院臺南分院刑事判決                  九十年度上訴字第六三號   Ｃ
      上  訴  人
      即  被  告  甲  ○  ○
      指定辯護人  本院公設辯護人  丙  ○  ○
右上訴人因違反毒品危害防制條例案件，不服臺灣臺南地方法院八十九年度訴字第一
二六號中華民國八十九年十一月三十日第一審判決（起訴案號：臺灣臺南地方法院檢
察署八十八年度偵字第一三五三八號），提起上訴，本院判決如左：
      主      文
原判決撤銷。
甲○○連續販賣第一級毒品，處有期徒刑拾貳年；扣案海洛因驗餘淨重點捌玖公克
沒收併銷燬之；扣案海洛因包包裝袋重零點玖陸公克沒收；販賣毒品所得新台幣肆
仟玖佰元沒收，如全部或一部無法沒收時，以其財產抵償之。又持有第二級毒品，處
有期徒刑壹年肆月；扣案安非他命驗餘淨重壹點零貳公克沒收併銷燬之；扣案安非
他命拾柒包包裝袋重伍點零壹公克沒收。應執行有期徒刑拾年，扣案海洛因驗餘淨
重點捌玖公克及安非他命驗餘淨重壹點零貳公克均沒收併銷燬之；扣案海洛因
包包裝袋重零點玖陸公克及安非他命拾柒包包裝袋重伍點零壹公克均沒收；販賣毒品
所得新台幣肆仟玖佰元沒收，如全部或一部不能沒收時，以其財產抵償之。
      事      實
一、甲○○意圖營利並基於概括之犯意，先於民國八十八年四、五月間至同年十一月
    一日之間某日，在不詳地點，以二千元的價格販賣一包第一級毒品海洛因予乙○
    ○，再於八十八年十一月一日十五時十分許，在台南縣永康市○○○路鹽行路口
    ，以二千九百元之價格販賣毒品海洛因予乙○○（由檢察官另案偵辦）及不詳姓
    名、年籍、住居所綽號「螺肉」之男子後，即為警查獲，自乙○○身上起獲扣押
    海洛因一包，並自唐某車號ＵＮ─○二八七號自用小客車內起獲海洛因二包（驗
    後三包海洛因淨重三‧八九公克、包裝袋重○‧九六公克）、安非他命十七包（
    驗後十七包安非他命淨重三一‧○二公克、包裝袋重五‧○一公克）等物。
二、案經台南市警察局第四分局移送台灣台南地方法院檢察署檢察官偵查起訴。
      理      由
一、上訴人即被告甲○○承認在其自用小客車內起獲之海洛因二包及安非他命十七包
    為其所有無誤，但否認其有右揭犯罪事實，辯稱：我不認識「螺肉」之男子，錢
    是乙○○要還我的，海洛因是無償給乙○○的，我沒有販賣海洛因，在警局訊問
    時我是被刑求的云云。
二、經查：
  (1)被告如於警訊時受到刑求，當於查獲同日警方將其隨案移送檢察官偵訊時，向檢
    察官提出遭警刑求之主張及證據，但被告未為此，直至原法院審理時始稱：我被
    警員以手打二次頭部，那位警員打的，我不知道，但不是製作筆錄的警員等語，
    既不是製作筆錄的警員毆打其頭部，則因其他原因被打（如在警局喧鬧、意圖脫
    逃被制止），亦非不可能，非必是為取供而刑求，何況被告抗辯被刑求毆打頭部
    二下，並無證據足以證明為真實，其抗辯自不足採信，合先敘明。
  (2)據證人乙○○於警局訊問時供稱：「（我）於八十八年十一月一日十五時十分在
    台南縣永康市○○○路與鹽行路口被警方查獲，當時我正拿新台幣二千九百元向
    甲○○購○‧六公克海洛因毒品，因此被警方人贓俱獲。」、「（問：你共向甲
    ○○購買幾次毒品？）共有二次。第一次購買二千元，第二次二千九百元。」（
    見警卷第四頁背面筆錄）；於原審調查時證稱：「（問：在警訊中所說跟被告買
    過二次海洛因的話是否實在？提示筆錄並告以要旨）實在。」等語（見一審卷第
    四十頁筆錄），核與被告在警局訊問時供稱：「（問：警方在八十八年十一月一
    日十五時十分在台南縣永康市○○○路、鹽行路口天橋下，當場查獲你販賣海洛
    因一級毒品給乙○○，是否正確？）正確。是我賣給乙○○的。」、「（問：在
    小客車上查獲海洛因五公克、安非他命三四‧五公克？）全部都是我所有的。」
    、「我是從今年四、五月間開始販賣毒品。」（見警卷第一頁背面筆錄）等語相
    符，而證人乙○○與被告素無怨隙，為被告所是認，則溫某應無故意誣陷的必要
    。此外，扣案的白色粉末送請法務部調查局檢驗結果，確係海洛因（驗後三包海
    洛因淨重三‧八九公克、包裝袋重○‧九六公克），有鑑定通知書一紙在卷可按
    （見偵查卷第三十五頁），足證被告販賣予乙○○之物品確是毒品海洛因無疑。
    至被告於原審稱只送過一次安非他命與乙○○，不曾向溫某收過錢；而乙○○於
    原審亦改稱係因欠被告七千元債務，查獲當日係要還錢與被告，順便向被告討一
    包海洛因云云，顯是事後避重就輕及附和之詞，均難採信。被告雖不承認其有前
    開販賣海洛因予乙○○之犯行，本院自無從查得被告販入上開海洛因之真正價格
    及其是否因販賣海洛因予乙○○獲得具體利潤之金額，然查海洛因物稀價昂，取
    得不易，且為政府嚴予查緝之違禁物，而販賣海洛因法定本刑為死刑或無期徒刑
    ，凡販賣海洛因者苟無利潤可圖，衡情應無甘冒被查緝法辦重刑之危險而無端平
    價供應他人，堪認被告販入海洛因之價格必較販出之價格為低而有從中賺取差額
    利潤圖利之事實，此應屬合於論理法則，且不違背社會通常經驗之理性判斷，絕
    非憑空所作之臆測，是被告確有販賣海洛因從中牟利之行為甚明。
  (3)被告持有安非他命的行為，不僅其坦白承認，且扣案之結晶十七包，經送請法務
    部調查局檢驗結果均係甲基安非他命（驗後十七包安非他命淨重三一‧○二公克
    、包裝袋重五‧○一公克），有檢驗通知書一份卷附可參（見一審卷第五十五頁
    ），事證明確，其持有安非他命行為，亦可認定。
  (4)綜上所述，足見被告於本院所辯，為圖卸刑責之詞，不足採信。本件事證明確，
    被告之犯行，應可認定。至被告聲請再傳訊證人乙○○乙節，因本件事證已明確
    ，無再予傳訊之必要，附為敘明。
三、按海洛因及安非他命，業經毒品危害防制條例第二條第二項第一、二款分別列為
    第一、二級毒品。本件被告甲○○販賣海洛因予乙○○之行為，核其所為，係犯
    毒品危害防制條例第四條第一項之販賣第一級毒品罪。其販賣海洛因前之持有海
    洛因行為為販賣行為所吸收，不另論處。又其持有安非他命，核其所為，另犯同
    條例第十一條第二項之持有第二級毒品罪。公訴人認被告另有販賣安非他命與乙
    ○○的販賣第二級毒品犯行，惟除被告於原審第一次調查時曾坦承外，其餘均否
    認曾販賣安非他命與乙○○，證人乙○○於原審亦否認曾向被告買過安非他命，
    即於警訊及偵查中亦未曾指明向被告購買安非他命的時間、地點及價格，則公訴
    意旨所指被告販賣第二級毒品犯行，除被告事後自行否認的自白外，並無其他積
    極證據可資認定，惟被告確有持有安非他命的行為，而該持有行為與公訴意旨所
    指的販賣安非他命行為為吸收犯實質上一罪，本院就此部分依法變更起訴法條，
    附此敘明。其先後二次販賣海洛因行為，手法相近，所犯罪名相同，顯係出於概
    括犯意反復為之，應依連續犯之規定論以一罪，惟因販賣第一級毒品罪之法定本
    刑為死刑或無期徒刑，依法不得加重。又查被告販賣第一級毒品海洛因僅二次，
    得款僅四千九百元，所得不多，且其於警局訊問時已坦白承認犯行，犯罪情狀非
    無可憫，如科以法定最低度刑無期徒刑尚嫌過重，因此就被告所犯販賣第一級毒
    品罪部分，依刑法第五十九條之規定減輕其刑。被告所犯二罪，犯意各別，罪名
    不同，應予分論併罰。
四、原審予被告論科，固非無見，然按毒品危害防制條例第十八條第一項所規定：「
    查獲之毒品，不問屬於犯人與否，均沒收銷燬之」，應以毒品本身為限，並不及
    於外包裝（參見最高法院八十八年台上字第五○三三號刑事判決），因此，應就
    扣案之毒品淨重若干，依毒品危害防制條例第十八條第一項前段沒收銷燬之，另
    外「毒品之外包裝若干」則為供販賣毒品所用之物，應另依毒品危害防制條例第
    十九條第一項沒收之。本件原判決未將毒品海洛因之包裝袋，另依毒品危害防制
    條例第十九條第一項沒收之，及被告持有安非他命之包裝袋，同理未另依刑法第
    三十八條第一項第二款宣告沒收，均有未洽；又被告販賣海洛因二次僅得四千九
    百元，所得不多，且其於警局訊問時已坦白承認犯行，犯罪情狀非無可憫，原判
    決就被告販賣第一級毒品罪部分量處無期徒刑，並諭知褫奪公權終身，稍嫌偏重
    。被告上訴意旨否認其有何犯行，雖不足採，但原判決既有可議，即無可維持，
    應由本院撤銷原判決改判。因此審酌被告犯罪之動機、手段、目的，販賣毒品次
    數，危害社會秩序及他人健康，且持有數量不少的安非他命及犯罪後之態度等一
    切情狀，就其所犯二罪分別量處如主文第二項所示之刑，並依法定其應執行之刑
    。扣案之海洛因三包驗餘淨重三‧八九公克、安非他命十七包驗餘淨重三一‧○
    二公克，應依毒品危害防制條例第十八條第一項規定諭知沒收併銷燬之；又扣案
    海洛因三包包裝袋重○‧九六公克，為被告所有供販賣毒品所用之物，依同條例
    第十九條第一項宣告沒收；被告二次販賣海洛因所得為四千九百元，應依同條例
    第十九條第一項宣告沒收，如全部或一部不能沒收時，應以其財產抵償之；另扣
    案之安非他命十七包包裝袋重五‧○一公克，為被告所有供犯罪所用之物，依刑
    法第三十八條第一項第二款宣告沒收。至警方於八十九年二月一日搜索被告住處
    查獲吸管四支，但難認與本件論罪科刑部分犯行有何關連，無從為沒收之諭知，
    附此敘明。
據上論結，應依刑事訴訟法第三百六十九條第一項前段、第三百六十四條、第二百九
十九條第一項前段、第三百條，毒品危害防制條例第四條第一項、第十一條第二項、
第十八條第一項、第十九條第一項，刑法第十一條前段、第五十六條、第五十九條、
第三十八條第一項第二款、第五十一條第五款，判決如主文。
本案經檢察官李傳來到庭執行職務。
中    華    民    國      九十      年      二      月      十五        日
                                  臺灣高等法院臺南分院刑事第一庭
                  審判長法官  鄭    文    肅
                                            法官  王    浦    傑
                                            法官  黃    三    哲
右正本證明與原本無異。
如不服本判決，應於判決送達後十日內向本院提出上訴狀，其未敘述理由者並應於提
出上訴狀後十日內向本院補提理由書（應附繕本)。
                                      法院書記官  陳    淑    貞
中    華    民    國      九十      年      二      月      十六        日
附錄法條：
毒品危害防制條例第四條第一項：製造、運輸、販賣第一級毒品者，處死刑或無期徒
                              刑；處無期徒刑者，得併科新臺幣一千萬元以下罰
                              金。
毒品危害防制條例第十一條第二項：持有第二級毒品者，處二年以下有期徒刑、拘役
                                或得新臺幣三萬元以下罰金。


司法院資訊處製作；財團法人民間司法改革基金會備份。
